【裁判字號】    98,訴,1391
【裁判日期】    980518
【裁判案由】    毒品危害防制條例
【裁判全文】
臺灣板橋地方法院刑事判決              98年度訴字第1391號
公  訴  人  臺灣板橋地方法院檢察署檢察官
被      告  甲○○
上列被告因違反毒品危害防制條例案件，經檢察官提起公訴（98
年度毒偵字第721 號），本院於準備程序進行中，被告就被訴之
事實為有罪之陳述，經告知被告簡式審判程序之旨，並聽取當事
人之意見後，裁定進行簡式審判程序，判決如下：
    主  文
甲○○施用第一級毒品，處有期徒刑拾月。扣案之第一級毒品海
洛因貳包（合計驗餘淨重壹點捌捌捌公克），其毒品部分，沒收
銷燬之，其包裝袋貳個暨扣案之分裝杓壹支、分裝袋拾個，沒
收。
    事  實
一、甲○○前於民國95年間因施用毒品案件，經本院於同年7 月
    11日以95年度毒聲字第1359號裁定送勒戒處所觀察、勒戒後
    ，認無繼續施用毒品傾向，經臺灣臺中地方法院檢察署檢察
    官於96年4 月27日以96年度毒偵字第1670號、96年度毒偵緝
    字第66號及第67號為不起訴處分確定，並於是日釋放，於96
    年5 月3 日執行期滿，又於97年間因違反毒品危害防制條例
    案件，經本院於97年3 月3 日以97年度訴字第129 號就施用
    第一級毒品罪部分判處有期徒刑6 月，就施用第二級毒品罪
    部分判處有期徒刑4 月，定應執行有期徒刑9 月，於97年5
    月19日撤回臺灣高等法院97年度上訴字第2045號上訴確定，
    再於97年間因違反毒品危害防制條例施用第一級毒品案件，
    經本院於97年6 月18日以97年度訴字第1724號判處有期徒刑
    7 月，於97年7 月10日確定，上開2 案接續執行，現於臺灣
    臺北監獄臺北分監執行中。詎其不知悔改，於前開觀察、勒
    戒執行完畢釋放後5 年內，復基於施用第一級毒品海洛因及
    第二級毒品甲基安非他命等犯意，於98年1 月16日中午某時
    ，在臺北縣三重市○○街361 巷21號之2 居處，將前述2 種
    毒品混合置於吸食器內加熱，以吸取其濃煙之方式，施用上
    開毒品1 次後，將該吸食器丟棄，旋於同日晚間7 時30分許
    ，在上址為警另案緝獲，並扣得其所有，且預備供其施用之
    第一級毒品海洛因2 包（合計驗餘淨重1.888 公克），及施
    用所用之分裝杓1 支、分裝袋13個。
二、案經臺北縣政府警察局三重分局報請臺灣板橋地方法院檢察
    署檢察官偵查起訴。
    理  由
一、程序部分：按除被告所犯為死刑、無期徒刑、最輕本刑為三
    年以上有期徒刑之罪或高等法院管轄第一審案件者外，於第
    一次審判期日前之準備程序進行中，被告先就被訴事實為有
    罪之陳述時，審判長得告知被告簡式審判程序之旨，並聽取
    當事人、代理人、辯護人及輔佐人之意見後，裁定進行簡式
    審判程序，刑事訴訟法第273 條之1 第1 項定有明文。經核
    ，本件被告甲○○所犯係死刑、無期徒刑、最輕本刑為三年
    以上有期徒刑以外之罪，其於準備程序中就被訴事實為有罪
    之陳述，經法官告知簡式審判程序之旨，並聽取公訴人、被
    告之意見後，本院爰依首揭規定，合議裁定由受命法官獨任
    進行簡式審判程序，合先敘明。
二、訊據被告於本院審理時坦承前揭犯罪事實不諱，又其為警緝
    獲後，於98年1 月16日晚間9 時27分許，經警採集其尿液檢
    體，送由臺灣檢驗科技股份有限公司以酵素免疫分析法初步
    檢驗，呈鴉片類及安非他命類陽性反應，復經氣相層析質譜
    儀法確認，亦有嗎啡（5086ng/ml） 、可待因（665ng/ml）
    、甲基安非他命（2142ng/ml） 等陽性反應，有該公司同年
    2 月6 日濫用藥物檢驗報告附卷得佐；又扣案之米白色粉末
    及粉塊2 包，毛重2.586 公克，淨重1.891 公克，經送交通
    部民用航空局航空醫務中心鑑定，取樣0.003 公克，驗餘淨
    重1.888 公克，經檢出第一級毒品海洛因成分，有該中心同
    年2 月11日鑑定書在卷可稽。按海洛因經注射或吸入人體後
    ，約百分之80於24小時內自尿中排出，一般而言，尿液中能
    否驗出嗎啡陽性反應與其投與量、投與途徑、採尿時間、個
    人體質及檢測方法之靈敏度有關，國外曾有文獻報導注射6
    毫克之海洛因鹽酸鹽，其代謝物嗎啡之平均可檢出時限約為
    26小時，業經行政院衛生署藥物食品檢驗局於81年9 月8 日
    以藥檢1 字第8114885 號函述綦詳；又甲基安非他命經口服
    投與後，約百分之70於24小時內自尿中排出，約百分之90於
    96小時內自尿中排出，由於甲基安非他命成分之檢出與其投
    與方式、投與量、個人體質、採尿時間與檢測儀器之精密度
    等諸多因素有關，因此，僅憑尿液中呈甲基安非他命陽性反
    應，並無法確實推算吸食時間距採集時間之長短，惟依上述
    資料推斷，最長可能不會超過4 日，亦有行政院衛生署藥物
    食品檢驗局81年2 月8 日（81）藥檢1 字第001156號函可按
    。查目前之尿液檢體毒品反應鑑驗方法，以氣相層析質譜儀
    法最為精確，並可排除服用藥物導致毒品偽陽性反應之可能
    性，再參諸海洛因係嗎啡經化學合成之半人工合成品，其毒
    性倍於嗎啡，其施打或吸食後，經人體代謝作用而分解成毒
    性較低之嗎啡，而於尿液中被檢測出，故吸食或施打海洛因
    或嗎啡在尿液中均以嗎啡形態被檢測出，此為本院職務上已
    知之事實，並經行政院衛生署藥物食品檢驗局上揭函文敘明
    無誤，且觀以目前一般常見施用之第一級毒品為海洛因，甚
    少或甚至未見有施用鴉片或嗎啡者，足徵被告施用之第一級
    毒品應為海洛因，堪為認定。茲本件被告尿液檢體經以氣相
    層析質譜儀法確認，鑑出被告尿液確有嗎啡及甲基安非他命
    等陽性反應，是可確信被告於採集尿液檢體前約分別於26小
    時、96小時內扣除為警查獲後被告不可能施用毒品期間內之
    某時，確曾施用第一級毒品海洛因及第二級毒品甲基安非他
    命。承上所述，被告之前揭自白，應合於事實。此外，尚有
    扣押物品照片、扣押物品目錄表、扣押物品清單等存卷可證
    。承上所述，被告之前揭自白，應合於事實。
三、查被告前於95年間因施用毒品案件，經本院於同年7 月11日
    以95年度毒聲字第13559 號裁定送勒戒處所觀察、勒戒後，
    認無繼續施用毒品傾向，經臺灣臺中地方法院檢察署檢察官
    於96年4 月27日以96年度毒偵字第1670號、96年度毒偵緝字
    第66號及第67號為不起訴處分確定，並於是日釋放，於96年
    5 月3 日執行期滿，有臺灣高等法院被告前案紀錄表在卷可
    證。綜上所見，本件被告於前述觀察、勒戒完畢釋放後，5
    年內再犯施用前述毒品之犯行，事證業臻明確，均堪認定，
    應依法論科。
四、核被告施用第一級毒品海洛因之行為，係犯毒品危害防制條
    例第10條第1 項之施用第一級毒品罪；又其施用第二級毒品
    甲基安非他命之行為，則犯同條第2 項之施用第二級毒品罪
    。其施用第二級毒品甲基安非他命之行為，衡情，亦應有持
    有該毒品，惟此持有之低度行為，當與其持有第一級毒品海
    洛因之行為，各為其施用上開毒品之高度行為所吸收，均不
    另論罪。其係以一行為同時觸犯前述2 罪名，故屬想像競合
    犯，應依刑法55條前段規定，從一情節較重之施用第一級毒
    品罪處斷，起訴書認係基於各別犯意，且行為互殊，應分論
    併罰，尚有未洽。本件執行公訴檢察官具體求處有期徒刑1
    年2 月，本院審酌其尚有前揭犯罪前科，有上述被告前案紀
    錄表存卷得憑，是其素行可謂欠佳，又其於受觀察、勒戒後
    ，猶另萌施用毒品之犯意，再犯本罪，顯見其戒除毒癮之意
    志薄弱，且未衷心悛悔，漠視法令之禁制，恣意濫用藥品，
    其行為甚為可訾，及施用毒品祗係戕害其自己身心，並無加
    害他人，兼衡其本件施用毒品種類、次數、尿液檢體毒品反
    應指數、持有毒品種類暨數量、其犯罪動機、目的、手段、
    犯後態度等一切情狀，爰量處如主文所示之刑。至扣案之第
    一級毒品海洛因2 包（合計驗餘淨重1.888 公克）、分裝杓
    1 支、分裝袋13個，均為被告所有，前述毒品係預備供其犯
    施用第一級毒品罪所用，又該分裝杓、分裝袋，則為其犯本
    件之罪所用工具等情，並經被告供述在卷綦詳，故該毒品部
    分，應依毒品危害防制條例第18條第1 項前段規定，沒收銷
    燬之，其包裝袋2 個暨扣案之分裝杓、分裝袋等，則應依刑
    法第38條第1 項第2 款規定，沒收之。
據上論斷，應依刑事訴訟法第273 條之1 第1 項、第299 條第1
項前段，毒品危害防制條例第10條第1 項、第2 項、第18條第1
項前段，刑法第11條前段、第55條、第38條第1 項第2 款，判決
如主文。
本案經檢察官黃佳權到庭執行職務。
中    華    民    國    98    年     5    月    18    日
                    刑事第一庭  法  官  朱敏賢
上列正本證明與原本無異。
如不服本判決，應於判決送達後10日內敘明上訴理由，向本院提
出上訴狀 (應附繕本) ，上訴於臺灣高等法院。其未敘述上訴理
由者，應於上訴期間屆滿後20日內向本院補提理由書「切勿逕送
上級法院」。
中    華    民    國    98    年     5    月    18    日
                                書記官  黃頌棻
附錄本案論罪科刑法條：
毒品危害防制條例第10條：
施用第一級毒品者，處六月以上五年以下有期徒刑。
施用第二級毒品者，處三年以下有期徒刑。


司法院資訊處製作；財團法人民間司法改革基金會備份。
